行　政　法　院　判　決　　　　　　　　　　　　　八十七年度判字第一五五九號
　　原　　　告　財團法人國際新象文教基金會
　　代　表　人　甲○○
　　被　　　告　宜蘭縣稅捐稽徵處
右當事人間因營業稅事件，原告不服財政部中華民國八十六年十二月三十一日台財訴
字第八六○六三七○九一號再訴願決定，提起行政訴訟。本院判決如左︰
　　主  文
再訴願決定、訴願決定及原處分（復查決定）均撤銷。
　　事  實
緣原告於民國八十五年四月四日至四月七日，假宜蘭縣羅東鎮舉辦「歐洲大馬戲團」
公演，門票收入共計新台幣（下同）二、一三六、○○○元，經被告依營業稅法第十
條規定之營業稅稅率百分之五課徵營業稅計一○一、七一四元。原告不服，申請復查
，未獲變更，提起訴願、再訴願，遞遭駁回，乃提起本訴。茲摘兩造訴辯意旨於次
：
原告起訴意旨略謂︰(一)原告係一非營利目旳之財團法人組織，且符合娛樂稅法第四條
所稱免徵娛樂稅之團體，舉辦本案「歐洲大馬戲團」表演獲免徵娛樂稅，申請被告按
營業稅法第十三條、台財稅第七七○五二○四四四號函釋示「非營利之事業、機關、
團體、組織」主辦活動依百分之一稅率查定課徵營業稅，且依臺灣省財政廳六十七年
財稅三字第○四○七五六號函釋有關不同稅率之適用，略謂：「娛樂稅內容如及不
同稅率，應就主體部分適用稅率課徵．．．」而原告係以推展文化教育活動，維護社
會善良風俗，提昇生活素質為宗旨。因此符合該函釋示所示之主辦主體之規範對象，
並無疑義。(二)訴願決定以未獲文建會准減免稅為由。經查「文化藝術事業減免辦法」
係依據「文化藝術獎助條例」所訂之行政命令，而「文化藝術獎助條例」為鼓勵文化
藝術事業，並鑒於文化藝術並不一定符合娛樂稅、營業稅減免要件，特給予該事業減
免稅，惟其與上引七七○五二○四四四號函釋令，並不相衝突。且依「文化藝術事業
減免辦法第七條「．．．經認可後，其娛樂稅減半課徵。」但依娛樂稅法第四條第一
項第一款應予免徵者，從其規定。」故此項認定並不影響原告依法得享之減免稅之利
益。(三)原訴願決定駁回原告之申請，實難甘服，為此請命被告另為適法之處分。
被告答辯意旨略謂︰一按「在中華民國境內銷售貨物或勞務，及進口貨物，均應依本
法規定課徵營業稅。」為營業稅法第一條所明定。又文化藝術獎助條例第三十條規定
：「經認可之文化藝術事業得減免營業稅及娛樂稅。」且「公立文化機關（構）或合
於民法總則之公益社團或財團或依其他有關法令經向目的事業主管機關立案或法院登
記之文化藝術事業從事本條例有關之展覽、表演、映演、拍賣等文化藝術活動者，得
向行政院文化建設委員會就其文化勞務或銷售收入申請免徵營業稅或減徵娛樂稅之認
可」為文化藝術事業減免營業稅及娛樂稅辦法第二條所明定。二、本件原告於八十五
年四月四日至八十五年四月七日假本縣羅東鎮舉辦「歐洲大馬戲團」公演，其門票收
入共計二、一三六、○○○元，有臨時公演演出票券登記結算表附案可稽（證物編號
○一六），本處以該收入已達財政部規定標準適用營業稅法第十條規定之營業稅率百
分之五，課徵其營業稅一○一、七一四元，並無不合。三、原告不服，循序提起行政
救濟，主張其係一非營利目的之財團法人組織，並符合娛樂稅法第四條所稱免徵娛樂
稅之團體，按營業稅法第十三條及財政部台財稅第七七○五二○四四四號函釋，應課
徵百分之一營業稅；又依文化藝術獎助條例規定，文化藝術事業應給予減免營業稅及
娛樂稅之優惠等語，經核文化藝術事業減免營業稅及娛樂稅辦法第二條明定，文化藝
術活動免徵營業稅或減徵娛樂稅，應由文化藝術事業向行政院文化建設委員會申請認
可，經認可後，方可依同辦法第六條免徵營業稅及第七條減半課徵娛樂稅，該辦法第
八條更進一步規定：「依本辦法申請免徵營業稅或減徵娛樂稅者，應於活動前檢附認
可文書向主管稽徵機關辦理減免稅登記，並於活動後檢附相關證件送主管機關審核。
」，本件原告既未依上開規定辦理，縱其係經登記之財團法人，在未經行政院文化建
設委員會認可及依規定向稽徵機關申請減免之前，本處據以課徵百分之五營業稅，並
無法律違背或不當之處。至另稱應適用營業稅法第十三條規定及財政部台財稅第七七
○五二○四四四號函釋，核課稅率百分之一營業稅乙節，經查營業稅法第十三條係適
用小規模營業人及其他經財政部規定免予申報銷售額之營業人、農產品批發市場之承
銷人及銷售農產品之小規模營業人；而財政部七十七年十一月九日台財稅第七七○五
二○四四四號函釋，僅適用於娛樂稅法第二條第一項第三款規定之戲劇、音樂演奏及
非職業性歌唱、舞蹈等表演活動，本案為馬戲演出，自無適用之餘地。是其復查、訴
願、再訴願均遭決定駁回，今復執前詞，重為主張，委無足採。綜上論結，原告之訴
為無理由，茲檢附本案有關文乙宗計三十一頁，謹請鑒核，依法駁回原告之訴，爰
依行政訴訟法第十五條規定提出答辯。
　　理  由
按在中華民國境內銷售貨物或勞務及進口貨物，均應依營業稅法規定課徵營業稅。為
營業稅法第一條所明定。銷售貨物或勞務，除適用零稅率或免徵營業稅者外，其營業
稅稅率若干，同法第十條至第十三條各有不同之規定，係依營業性質之差異而分別其
高低。斯為課徵營業稅之法定稅率。經認可之文化藝術事業，應否依營業稅法第十三
條第一項所定百分之一稅率課稅，乃是否符合該條項法定稅率之要件而定，與依文
化藝術獎助條例第三十條規定經認可之文化藝術事業得減免營業稅，係按法定稅率減
輕或免除者不同，殊不能以不合依文化藝術獎助條例第三十條規定減免營業稅，即謂
不得依營業稅法第十三條第一項法定稅率百分之一課稅。又按營業稅法第十三條第一
項所稱其他經財政部規定免予申報銷售額之營業人，依同法施行細則第十條規定，除
理髮業（第一款）、沐浴業（第二款）、計程車業（第三款）外，尚有其他經財政部
核定之營業（第四款）。觀法文文義，其營業之核定，乃指抽象各業之核定而言，非
指營業人具體營業行為之核定。本件原告為財團法人，以推展文化教育活動，維護社
會善良風俗，提高生活素質為宗旨，經教育部許可而設立。其以促進藝術及文化之交
流為目旳，於八十五年四月四日至同年月七日間，在宜蘭縣羅東鎮舉辦「歐洲大馬戲
團」公演，門票收入共計新台幣（以下同）二、一三六、○○○元，經被告依營業稅
法第十條規定核課百分之五營業稅計一○一、七一四元。原告不服，主張公演活動係
屬文化交流，請依營業稅法第十三條第一項、財政部台財稅第七七○五二○四四四號
函釋按百分之一稅率課徵營業稅云云，申請復查。被告復查決定以系爭公演並未報奉
行政院文化建設委員會核准立案認可，不符文化藝術事業減免營業稅規定為由，駁回
原告復查之申請，訴願、再訴願決定遞以依文化藝術事業減免營業稅及娛樂稅辦法第
二條明定，文化藝術活動免徵營業稅或減徵娛樂稅，應由文化藝術事業向行政院文化
建設委員會申請認可，經認可後，方可依同辦法第六條免徵營業稅及第七條減半課徵
娛樂稅，該辦法第八條更進一步規定：「依本辦法申請免徵營業稅或減徵娛樂稅者，
應於活動前檢附認可文書向主管稽徵機關辦理減免稅登記，並於活動後檢附相關證件
送主管機關審核。」原告既未依上開規定辦理，縱其係經登記之財團法人，在未經行
政院文化建設委員會認可及依規定向稽徵機關申請減免之前，被告據以課徵百分之五
營業稅，並無法律違背或不當之處。至營業稅法第十三條係適用小規模營業人及其他
經財政部規定免予申報銷售額之營業人、農產品批發市場之承銷人及銷售農產品之小
規模營業人；而財政部七十七年十一月九日台財稅第七七○五二○四四四號函釋，僅
適用於娛樂稅法第二條第一項第三款規定之戲劇、音樂演奏及非職業性歌唱、舞蹈等
表演活動，本案為馬戲演出，自無適用之餘地等由，遂駁回原告之訴願、再訴願，固
均非全無見地。第查依原處分（復查決定）及原再訴願決定論見，均以被告之營業不
合依文化藝術獎助條例規定減免營業稅，即謂應依營業稅法第十條所定一般營業稅率
百分之五課徵營業稅，不得依原告主張之按同法第十三條第一項所定稅率百分之一課
徵營業稅。核與首揭說明即有未合。又查原告主張其主辦之馬戲公演，屬藝術及文化
交流性質，非一般職業性演出等情，有其提出之學術交流基金會證明書為證，並為原
處分及原再訴願決定所不爭執，果爾，非僅原告係非營利目的之財團法人組織，且其
主辦之馬戲公演係屬藝術及文化交流活動，與一般之營利活動相較，殊為不同，對一
般營利活動之營業人應依營業稅法第十條所定百分之五稅率課徵營業稅，對營業性質
不同之藝術及文化交流活動之營業人，亦依同條規定按百分之五稅率課徵營業稅，是
否符合營業稅法第十條至第十三條依營業性質差異分設高低不同稅率之規定意旨，非
無推求餘地。又查原告舉辦之活動，果係藝術及文化交流之馬戲公演，與一般職業性
演出不同，其為營業人是否屬於營業稅法施行細則第十條第四款所稱營業性質特殊之
營業人而得依營業稅法第十三條第一項按百分之一稅率課徵營業稅，依前述說明應以
財政部有無就該營業為核定決之。原處分及原再訴願決定均未查究及說明財政部就營
業性質特殊之抽象各業核定依營業稅法第十三條第一項按百分之一稅率課徵營業稅者
，是否包括原告本案營業在內，遽認原告主張依該條項所定百分之一稅率計徵為不可
採，自嫌率斷，不足以昭折服。又馬戲與戲劇、音樂演奏及非職業性歌唱、舞蹈等表
演，依娛樂稅法第二條第一項第二款、第三款規定，同為娛樂稅課徵對象，其由教育
、文化、公益、慈善機關、團體合於民法總則公益社團或財團之組織所舉辦，全部收
入作為本事業之用者，依娛樂稅法第四條第一項第一款均免徵娛樂稅，其屬於戲劇、
音樂演奏及非職業性歌唱、舞蹈等表演部分，參諸財政部七七、十一、九台財稅第七
七○五二○四四四號函釋，可依營業稅法施行細則第十條第四款規定，按同法第十三
條規定稅率（１），由主管稽徵機關計徵。觀諸財政部該函釋：「非以營利為目的
之事業、機關、團體、組織，主辦（演出）娛樂稅法第二條第一項第三款所稱之戲劇
、音樂演奏及非職業性歌唱、舞蹈等表演活動，其應納之營業稅，可依修正營業稅法
施行細則第十條第四款規定，按同法第十三條規定稅率（一），由主管稽徵機關查
定計算課徵」，無非係由非營利為目的者主辦之緣故，則同由非營利為目的者主辦之
馬戲公演活動，似無為不同處置之理，況乎本案原告不僅係非以營利為目的之財團法
人，且所主辦之馬戲公演又屬藝術及文化交流性質，尤無不參照該函以百分之一稅率
計徵營業稅之理。訴願、再訴願決定純從活動之種類不同，即謂原告主張參照該函以
百分之一稅率計徵營業稅為不足採，顯未探究該函釋之眼於主辦者之性質，而非活
動內容之情形，就相同性質主辦者為不同處置，於平等原則是否無違，非無商榷之餘
地。綜上說明，原處分（復查決定）及原再訴願決定均不無可議，原告指摘為違法，
非全無理由，應由本院悉予撤銷，由被告另為適法之處理。
據上論結，本件原告之訴為有理由，爰依行政訴訟法第二十六條前段，判決如主文。
中    華    民    國     八十七      年      七      月     三十一      日
                    行 政 法 院 第 三 庭
                                審 判 長 評  事      陳  石  獅
                                         評  事      趙  永  康
                                         評  事      高  啟  燦
                                         評  事      蔡  進  田
                                         評  事      鄭  淑  貞
右  正  本  證  明  與  原  本  無  異
                                         法院書記官  郭  育  玎
中    華    民    國     八十七      年      八      月       三        日
